【裁判字號】    99,交易,674
【裁判日期】    991006
【裁判案由】    過失致死
【裁判全文】
臺灣臺中地方法院刑事判決             99年度交易字第674號
公  訴  人  臺灣臺中地方法院檢察署檢察官
被      告  甲○○  28歲民.
選任辯護人  張崇哲律師
            楊佳勳律師
上列被告因過失致死案件，經檢察官提起公訴（99年度偵字第
11639號），本院判決如下：
    主    文
甲○○因過失致人於死，處有期徒刑陸月，如易科罰金，以新臺
幣壹仟元折算壹日。緩刑貳年。
    犯罪事實
一、甲○○於民國98年10月19日上午7時50分許，騎乘車號M28-3
    68號重型機車，沿臺中縣大肚鄉○○路○段由南往北直行。
    於同日上午7時57分許，行經沙田路2段與沙田路2段132巷口
    時，欲右轉沙田路2段132巷往東前進時，本應注意行駛至交
    岔路口，轉彎車應讓直行車先行，且依當時天候晴、日間自
    然光線、路面鋪裝柏油、乾燥無缺陷，亦無障礙物、視距良
    好，依當時情形並無不能注意之情事，竟疏未注意應讓直行
    車輛先行，即貿然右轉，適同向後方、由陳水池所騎乘車號
    BIO-731號重型機車，正直行通過上開路口，甲○○之機車
    右側車身，因此撞及陳水池之車輛前方，使陳水池人車倒地
    ，受有肋骨閉鎖性骨折、頭部外傷併顱內血腫、硬腦膜下出
    血及蜘蛛網膜下出血之傷害，經送醫診治後，仍因上開傷勢
    等引發後續併發症及呼吸衰竭之疾病，導致心臟性休克併多
    重器官衰竭，延至99年6月16日晚間8時31分許死亡。甲○○
    於犯罪後，在有偵查犯罪職權之員警或公務員知悉其犯罪之
    前，主動向到場處理之臺中縣警察局烏日分局大肚分駐所警
    員洪飛環供承其係肇事者而接受裁判。
二、案經陳水池之妻乙○○○訴由臺中縣警察局烏日分局報請臺
    灣臺中地方法院檢察署檢察官偵查起訴。
    理    由
壹、程序部分：
一、按被告以外之人於偵查中向檢察官所為陳述，除顯有不可信
    之情況者外，得為證據，刑事訴訟法第159條之1第2項定有
    明文。偵查中對被告以外之人（包括證人、鑑定人、告訴人
    、被害人及共同被告等）所為之偵查筆錄，或被告以外之人
    向檢察官所提之書面陳述，性質上均屬傳聞證據。惟現階段
    刑事訴訟法規定檢察官代表國家偵查犯罪、實施公訴，依法
    其有訊問被告、證人及鑑定人之權，證人、鑑定人且須具結
    ，而實務運作時，檢察官偵查中向被告以外之人所取得之陳
    述，原則上均能遵守法律規定，不致違法取供，其可信度極
    高，故被告以外之人前於偵查中已具結而為證述，除反對該
    項供述得具有證據能力之一方，已釋明顯有不可信之情況外
    ，不宜以該證人未能於審判中接受他造之反對詰問為由，即
    遽指該證人於偵查中之陳述不具證據能力。再按92年9月1日
    施行之刑事訴訟法，已酌採英美法系之傳聞法則，於第159
    條第1項明定被告以外之人，於審判外之言詞或書面陳述，
    除法律有規定者外，不得作為證據，用以保障被告之反對詰
    問權。而本法所規定傳聞法則之例外，其中就被告以外之人
    於偵查中向檢察官所為之陳述，因檢察官代表國家偵查犯罪
    時，原則上當能遵守法定程式，且被告以外之人如有具結能
    力，仍應依法具結，以擔保其係據實陳述，故於第159條之1
    第2 項明定「除顯有不可信之情況者外」，得為證據；又被
    告以外之人於檢察事務官、司法警察官或司法警察調查中所
    為之陳述，基於實體發現真實之訴訟目的，依第159條之2規
    定，如與審判中之陳述不符時，經比較結果，其先前之陳述
    ，相對「具有較可信之特別情況」，且為證明犯罪事實存否
    所「必要」者，或於審判中有第159條之3所列死亡等原因而
    無法或拒絕陳述之各款情形之一，經證明其調查中所為陳述
    絕對「具有可信之特別情況」，且為證明犯罪事實之存否所
    「必要」者，亦例外地賦與證據能力。是所謂「顯有不可信
    性」、「相對特別可信性」與「絕對特別可信性」，係指陳
    述是否出於供述者之真意、有無違法取供情事之信用性而言
    ，故應就偵查或調查筆錄製作之原因、過程及其功能等加以
    觀察其信用性，據以判斷該傳聞證據是否有顯不可信或有特
    別可信之情況而例外具有證據能力，並非對其陳述內容之證
    明力如何加以論斷，二者之層次有別，不容混淆（最高法院
    94年度臺上字第629號判決要旨可資參照）。
二、本件公訴人、被告及辯護人對於本院就後述實體部分所引之
    證人之證詞、書證內容等，於本院審理中均不爭執證據能力
    ，或主張係屬違法取得（見本院卷第35至38頁），猶未對證
    人之證詞、書證內容部分釋明有何顯不可信之情況，且本院
    審酌其等之內容，均無違法取供或有不法取得之情事，亦核
    於實體發現真實之訴訟目的，均適宜為本案證據，依前開說
    明，就後述實體部分所引之證人證詞、書證內容等自具有證
    據能力。
貳、實體部分：
一、上開事實，業據被告甲○○於本院審理中坦承不諱，核與證
    人即告訴人乙○○○於警偵訊中證述被害人陳水池因本件肇
    事碰撞，受有肋骨閉鎖性骨折、頭部外傷併顱內血腫、硬腦
    膜下出血及蜘蛛網膜下出血等傷害，嗣引發後續併發症及呼
    吸衰竭等疾病終至死亡之經過情節相符，復有臺中縣警察局
    道路交通事故談話紀錄表（甲○○98年10月19日）、道路交
    通事故現場圖、交通事故照片、道路交通事故調查報告表(一)
    (二)、道路交通事故當事人酒精測定紀錄表（甲○○、陳水池
    ）、臺中縣警察局道路交通事故肇事人自首情形紀錄表（甲
    ○○、陳水池）等在卷可查。且被害人陳水池係因本件車禍
    受有肋骨閉鎖性骨折、頭部外傷併顱內血腫、硬腦膜下出血
    及蜘蛛網膜下出血之傷害，經送醫診治後，仍因上開傷勢等
    引發後續併發症及呼吸衰竭之疾病，導致心臟性休克併多重
    器官衰竭，延至99年6月16日晚間8時31分許死亡，有烏日澄
    清醫院乙種診斷證明書、澄清綜合醫院診斷證明書、行政院
    國軍退除役官兵輔導委員會臺中榮民總醫院診斷證明書在卷
    可參，並經烏日澄清醫院醫師查驗明確，有該院所出具之死
    亡證明書、99年9月8日日澄字第（99）039號函等在卷可憑
    。第按，「汽車行駛至交岔路口，其行進、轉彎，應依下列
    規定：˙˙˙七、轉彎車應讓直行車先行。」道路交通安全
    規則第102條第1項第7款定有明文。條第1項第2款分別定有
    明文。被告身為合格之駕駛人，為其所自承在卷，對於上揭
    規定自應注意並遵守，而依當時狀況，又無不能注意之情事
    ，詎仍疏未注意，以致肇事，可見被告於本件車禍確有違反
    上述交通安全規則至明，足證被告於本件車禍確有過失，且
    本件經送臺灣省臺中縣區車輛行車事故鑑定委員會鑑定，亦
    同此認定，有該會99年8月4日中縣鑑字第0995501947號函函
    檢送之鑑定意見書附卷可稽，被害人陳水池因本件車禍而死
    亡，與被告之過失行為間並有相當因果關係。據上，堪認被
    告上開不利於己之自白，應與事實相符，當可採為不利被告
    之論斷依據。從而，本案事證明確，被告犯行洵堪認定。
二、核被告所為，係犯刑法第276條第1項過失致人於死罪。被告
    於犯罪後，在有偵查犯罪職權之員警或公務員知悉其犯罪之
    前，主動向到場處理之臺中縣警察局烏日分局大肚分駐所警
    員洪飛環供承其係肇事者而接受裁判，有警詢筆錄、臺中縣
    警察局道路交通事故肇事人自首情形紀錄表在卷可查，其對
    於未發覺之犯罪自首而接受裁判，爰依刑法第62條前段規定
    ，減輕其刑。爰審酌被告於騎乘機車為轉彎車，未遵循交通
    規則禮讓直行車先行因而肇事，其過失程度非輕，惟念其犯
    罪後於警偵訊及本院審理中均坦承犯行，悔意殷殷，態度甚
    佳，並已與證人即告訴人乙○○○達成調解，獲得宥恕，乃
    證人即告訴人乙○○○具狀陳稱其對被告從輕量刑或受緩刑
    宣告等均無意見等語，有證人即告訴人乙○○○所提出之刑
    事陳報狀及本院調解結果報告書在卷可查，可見被告確已反
    省自過，坦然面對過往，並以積極行動彌補過錯等一切情狀
    ，量處如主文所示之刑，且諭知如易科罰金之折算標準。又
    被告未曾因故意犯罪受有刑徒刑以上刑之宣告，有臺灣高等
    法院被告前案紀錄表1份附卷可稽，且其係因一時過失，致
    罹刑章，嗣於本院審理中已與證人即告訴人乙○○○達成調
    解，乃證人即告訴人乙○○○具狀陳稱其對被告從輕量刑或
    受緩刑宣告等均無意見等語，有如前述，可見被告確已反省
    自過，坦然面對過往，並以積極行動彌補過錯，本院綜合審
    酌上情，認被告經此偵審及論罪科刑之教訓，當知警惕，應
    無再犯之虞，本院認其所宣告之刑，以暫不執行為適當，爰
    依刑法第74條第1項第1款規定宣告緩刑2年，以勵自新。
據上論斷，應依刑事訴訟法第299條第1項前段、刑法第276條第1
項、第62條前段、第41條第1項前段、第74條第1項第1款，刑法
施行法第1條之1第1項、第2項前段，判決如主文。
本案經檢察官丙○○到庭執行職務。
中    華    民    國    99    年    10    月     6    日
                  刑事第十八庭  法  官  林世民
以上正本證明與原本無異。
如不服本判決應於收受判決後10日內向本院提出上訴書狀，並應
敘述具體理由；其未敘述上訴理由者，應於上訴期間屆滿後20日
內向本院補提理由書（均須按他造當事人之人數附繕本）「切勿
逕送上級法院」。
                                書記官  紀俊源
中    華    民    國    99    年    10    月     6    日
附錄論罪科刑法條
中華民國刑法第276條
因過失致人於死者，處 2 年以下有期徒刑、拘役或 2 千元以下
罰金。
從事業務之人，因業務上之過失犯前項之罪者，處 5 年以下有期
徒刑或拘役，得併科3千元以下罰金。

司法院資訊處製作；財團法人民間司法改革基金會備份。
